【裁判字號】    98,簡抗,6
【裁判日期】    990114
【裁判案由】    聲請再審
【裁判全文】
臺灣花蓮地方法院刑事裁定               98年度簡抗字第6號
抗  告  人
即  被  告  甲○○
上列抗告人因恐嚇案件，對於本院花蓮簡易庭98年度花簡字第23
5號刑事簡易確定判決聲請再審，不服本院花蓮簡易庭98年9月21
日所為98年度聲簡再字第2 號第一審裁定，提起抗告，本院裁定
如下：
    主  文
抗告駁回。
    理  由
一、抗告人即聲請人（以下簡稱聲請人）甲○○於原法院聲請意
    旨略以：聲請人係於民國98年6月3日聽聞遭通緝，乃於當日
    至臺灣花蓮地方法院檢察署執行科詢問，得知聲請人因妨害
    自由案件遭本院花蓮簡易庭98年度花簡字第235 號判決拘役
    60日確定，並由臺灣花蓮地方法院檢察署指揮執行，當日因
    未及繳交罰金而拘禁於臺灣花蓮看守所，至翌日補繳罰金後
    始予釋放。聲請人對於本案甚為費解，記得之前有張仁德者
    控告聲請人恐嚇，聲請人事後經花蓮縣警察局花蓮分局中正
    派出所通知製作筆錄，向承辦員警陳述戶籍地為：花蓮市○
    ○○街8巷5號，惟現住於花蓮市○○街102 號，此後從未接
    獲臺灣花蓮地方法院檢察署或本院傳票通知。因此迄未開庭
    ，聲請人原以為本件就此結束，焉知在未經檢察官及法官開
    庭調查下，竟遭判處拘役60日，並繳完罰金後始獲釋放。聲
    請人向員警報告之地址有2 處，何以書記官未能合法通知聲
    請人到庭訊問？縱若傳票寄至戶籍地無人收受者，則改寄現
    住地亦可，仍可收受或有人代收，何以自偵訊迄審理中，書
    記官均未能將傳票寄至現住地予聲請人，以致聲請人未能到
    庭答辯而遭判有罪，令人不能甘服，而地檢署及本院之書記
    官均有未合法送達之違法，爰依刑事訴訟法第420條第1項第
    6款聲請再審等語。
二、原裁定意旨略以：本件聲請人因恐嚇案件，前經本院花蓮簡
    易庭以98年度花簡字第235號判處應執行拘役60 日，如易科
    罰金，以新臺幣1,000元折算1日。而簡易判決處刑不以開庭
    為必要（刑事訴訟法第449條第1項參照），本院前開案件並
    未開庭，亦無傳票送達問題。而聲明人迄今仍設籍在花蓮縣
    花蓮市○○○街8巷5號，有全戶戶籍資料查詢結果乙紙在卷
    可稽，臺灣花蓮地方法院檢察署傳票及前開案件刑事簡易判
    決書，係向該址送達，均因未獲會晤本人或其同居人、受僱
    人，而依法寄存於美崙派出所以為送達，此有各該送達證書
    附於偵審卷可稽，則就送達於戶籍地部分，係屬合法送達，
    並無違背法令之處。惟倘聲請人認上開刑事簡易判決書並未
    送達至其於警詢中所陳報之現住地址即花蓮縣花蓮市○○街
    102 號，送達為不合法，則前開案件即尚未確定，而對於未
    確定判決，聲請人自應循普通上訴程序，予以救濟，尚不得
    提起再審，聲請人遽然提起再審，其聲請即不合法。又倘聲
    請人認本件判決已確定，惟聲請再審理由又認本件送達為不
    合法，論理即有矛盾，其聲請顯無理由。況縱認本件送達有
    瑕疵，送達程序亦非「證據方法」，更遑論是否為「嶄新性
    」或「確實性」之證據。再者，原審依卷內現存之證據，認
    足以認定聲請人犯罪，獲致聲請人有罪心證，逕以簡易判決
    處刑，則偵查中送達縱有瑕疵，亦顯非可認為足以動搖原有
    罪確定判決，而為受判決人無罪、免訴、免刑，或輕於原判
    決所認罪名之判決；另簡易判決處刑書之送達則在判決之後
    ，非於事實審法院判決前已經存在，從而聲請人再審理由，
    顯與刑事訴訟法第420條第1項第6 款無涉，聲請人據此聲請
    再審，並無理由等語。
三、抗告意旨略以：本案聲請人未獲通知開庭，致未能提出答辯
    ，況最高法院檢察署亦認本案送達尚不周全，原裁定駁回再
    審聲請，難謂有理，爰提起抗告，請求撤銷原裁定，另為適
    法之裁定云云。
四、按有罪之判決確定後，因發見確實之新證據，足認受有罪判
    決之人應受無罪、免訴、免刑或輕於原判決所認罪名之判決
    者，為受判決人之利益，得聲請再審，刑事訴訟法第420 條
    第1項第6款固有明文。惟上述關於開啟再審程序之「確實之
    新證據」要件，必須該「證據方法」係「新」而「確實」。
    細而言之，所謂「證據」，係指形式存在之證據方法而言，
    無論人證或物證皆然。所謂「新」證據，係指證據之「嶄新
    性」（新規性、新穎性）而言，謂該證據必須在事實審法院
    判決時已經存在，因未經發現，為法院及當事人所不知，不
    及調查斟酌，而於判決後始行發現者而言；若在判決前已經
    法院調查之證據，若經法院捨棄而不採，即非新證據。所謂
    「確實」，係指證據之「確實性」（明確性、顯著性、顯然
    性），必須該證據就形式上觀察，已足以動搖原確定判決而
    言；如尚不足以推翻原判決所認定罪刑之證據，即非足生影
    響於原判決之確實證據。從而所謂「確實之新證據」，係指
    該證據於事實審法院判決前已經存在，為法院及當事人所不
    知，不及調查斟酌，至其後始行發現，且就證據本身形式觀
    察，固不以絕對不須經過調查程序者為條件，但必須顯然可
    認為足以動搖原有罪確定判決，而為受判決人無罪、免訴、
    免刑或輕於原判決所認罪名之判決者為限。亦即該「新證據
    」須可認為確實具有足以動搖原確定判決，而對判決人為更
    有利判決之「顯然性」外，尚須具備該證據係在事實審法院
    於判決前已存在，因未經發現，不及調查斟酌，或審判時未
    經注意，至其後始行發見之「嶄新性」特質，二者均屬不可
    或缺，倘若未兼備上開學理上所謂「顯然性」與「嶄新性」
    之二種聲請再審新證據之特性，即不能據為聲請再審之原因
    （最高法院94年度台抗字第406號裁定意旨參照）。
五、經查：本件聲請人係以並未傳喚聲請人即遭判決，送達並不
    合法，為聲請再審之理由，然送達程序並非「證據方法」，
    更遑論是否為「嶄新性」或「確實性」之證據。是以，是否
    合法送達，顯非可認為足以動搖原有罪確定判決，而為受判
    決人無罪、免訴、免刑，或輕於原判決所認罪名之判決。從
    而聲請人聲請再審所持之理由，顯與刑事訴訟法第420條第1
    項第6 款要件不符，聲請人據此聲請再審，並無理由，已據
    原法院於裁定中論述甚詳，經核並無不合。抗告意旨猶執前
    詞，指摘原裁定不當，尚無理由，應予駁回。
據上論斷，應依刑事訴訟法第455條之1第4項、第5項、第412 條
，裁定如主文。
中    華    民    國    99    年     1    月    14    日
                  刑事第一庭  審判長  法  官  陳世博
                                      法  官  曹庭毓
                                      法  官  林恒祺
上列正本證明與原本無異。
本件不得再抗告。
中    華    民    國    99    年    1     月    14    日
                                      書記官

司法院資訊處製作；財團法人民間司法改革基金會備份。
